Inventaris van het archief van J.H. baron Mollerus [levensjaren 1750-1834], (1671) 1767-1833
Nationaal Archief, Den Haag
Collectie 032 Mollerus
Mollerus
1671-1833
merendeel 1767-1833
C22249
2.10 meter; 54 inventarisnummers.
Normale geschreven, getypte en gedrukte documenten, geen bijzondere handschriften.
Nationaal Archief, Den Haag
Mollerus, baron J.H.
Dit archief omvat papieren afkomstig van mr. Johan Hendrik Baron Mollerus, 1750-1834. Onder papieren kan men hier verstaan gedrukte exemplaren van de Vrede van Utrecht, Staten van oorlog, Diplomata, Oorlogsverklaringen en allianties, en stukken aangaande rechtszaken tegen verschillende personen. Ook opgenomen zijn stukken betreffende de eerste Nationale Vergadering, charter voor de aziatische bezittingen van de Bataafse Republiek, en de particuliere briefwisseling met koning Lodewijk Napoleon. Daarnaast zijn er aanwezig in dit archief rapportages en decreten aangaande de wetgeving en brochures en rapporten van handel en commercie. Ook stukken m.b.t. financiële zaken
Archiefvorming
Geschiedenis van de archiefvormer
Johan Hendrik baron Mollerus (geboren te 's-Gravenhage op 30 oktober 1750 en overleden te Utrecht op 22 juni 1834) was raadsheer in het Hof van Holland in 1776, en in 1785 secretaris van de Raad van State. Hij werd in 1799 door het Uitvoerend Bewind naar Lingen gezonden, was vervolgens lid van het Departementaal Bestuur van Holland en lid van de Aziatische Raad. Onder Lodewijk Napoleon was Mollerus minister van Binnenlandse Zaken en van Erediensten, vervolgens lid van de Commissie voor de Hollandse Zaken te Parijs in 1810. Na de troonsafstand van Lodewijk Napoleon Bonepart was hij directeur-generaal van bruggen en wegen in de Hollandse departementen en lid van het Franse wetgevend lichaam.
Onder Willem I was hij lid van de grondwetcommissies van 1814 en 1815, en tijdelijk minister van Oorlog. Tevens lid en vervolgens ook vice-president van de Raad van State.
In 1816 werd hij in de adelstand opgenomen en verwierf hij het predikaat jonkheer, in 1820 werd hij verheven tot baron.
Geschiedenis van het archiefbeheer
In 1905 zijn door een schenking van mevrouw L.J.A.E. van Reigersberg Versluys, geboren Mollerus, te 's-Gravenhage, de eerste stukken ondergebracht bij het toenmalig Rijksarchief. In de aanwinsten van 1910 en 1956 waren ook stukken aanwezig betreffende baron Mollerus, de laatste verworven door bemiddeling van de Archivaris in Gelderland.
De verwerving van het archief
Het archief is door schenking verworven.
Inhoud en structuur van het archief
2.21
Inhoud
Dit archief omvat stukken uit Aanwinst 1905 XLII, welk zijn overgenomen uit VROA 1905 pag. 52.
Tevens zijn er stukken overgenomen uit Aanwinst [1956] XXIX. Dit zijn stukken die afkomstig zijn van mr. J.H. baron Mollerus in de hoedanigheid als minister van Koning Willem I.
Aanwinst 1910 XI is ook opgenomen in dit archief, en omvat stukken van de executeurs van de boedel van wijlen mr. J.H.M. baron Mollerus van Westkerke, in leven Commissaris der Koningin in de provincie Gelderland.
Aanwijzingen voor de gebruiker
Openbaarheidsbeperkingen
Volledig openbaar.
Materiële beperkingen
Aanvraaginstructie
Openbare archiefstukken kunnen online worden aangevraagd en gereserveerd. U kunt dit ook via de terminals in de studiezaal van het Nationaal Archief doen. Om te kunnen reserveren dient u de volgende stappen te volgen:
U maakt een profiel aan op www.gahetna.nl, en logt vervolgens in
Via de archiefinventaris (alleen de beschrijvingen met rode nummers) selecteert u het gewenste archiefstuk door op de knop 'Reserveren' te klikken
In het volgende scherm geeft u aan op welke dag u het archiefstuk wilt inzien
Indien u zich bevindt in de studiezaal en een tafelnummer heeft ontvangen kunt u dit nummer vermelden. Als u geen tafelnummer heeft kunt u tafelnummer 777 laten staan
Vervolgens bevestigt u uw reservering door deze te versturen.
Verwant materiaal
Beschikbaarheid van kopieën
Beschrijving van de series en archiefbestanddelen
- Papieren van persoonlijke aard, A.
  - Diplomata, aanstellingen en stukken betreffende de loopbaan van Mollerus., 1767 maart 16 - 1831 februari 5; 1A-1B; 264 stukken
    - 1767-1810, 1A
    - 1811-1831, 1B
- Raadsheer in het Hof van Holland, Zeeland en West-Friesland, 1776-1785, B.
  - Stukken betreffende de zaak tegen de Amsterdamse pensionaris Van Berckel., 1780 oktober 20 - 1781 maart 20; 5; 20 stukken
  - Stukken betreffende de zaak tegen de vaandrig J.E. de Witte., 1782 oktober 13 - 1784 februari 19; 7; 40 stukken
- Secretaris van de Raad van State, 1785-1795, C.
  - Staten van oorlog, gedrukt., 1671, 1672, 1785, 1793; 2; 4 stukken
  - Generale petities, met bijlagen., 1709-1797; 3A-3B; 113 stukken
    - 1709-1755, 3A
    - 1756-1797, 3B
  - Uitgave van de Unie van Utrecht, gedrukt, 2 exemplaren., 1778; 4; 2 stukken
  - Oorlogsverklaringen, allianties en vredesverdragen, gedrukt., 1780 december 21 - 1802 maart 27; 6A; 18 stukken
  - Stukken betreffende het onderzoek naar de bornes van de Uitvoerende Macht., 1787 februari 15 - 1787 september 9; 9; 8 stukken
  - "Staten der finantiën van ses Provintiën, aan Z.H. in 1783 en in 1788 overgegeven"., 1783-1789; 10-17; 8 omslagen
    - Gelderland, kwartier van Nijmegen, 10; 11 stukken
    - Gelderland, kwartier van Veluwe, 11; 15 stukken
    - Gelderland, kwartier van Zutphen, 12; 10 stukken
    - Zeeland, 13; 28 stukken
    - Utrecht, 14; 10 stukken
    - Friesland, 15; 28 stukken
    - Overijssel, 16; 13 stukken
    - Stad en Lande van Groningen, 17; 7 stukken
  - Project-verdediging van de thesaurier-generaal Bisdom en de secretaris Mollerus tegen aantijgen van het voorzittend lid van de Raad van State, Petrus Camper., c. 1787; 44; 1 stuk
  - Kopie-adviezen, resoluties en rapporten rakende het werk van de quotes (16 mei 1754)., 1788 september 21 - 1793 april 6; 18A-18B; 158 stukken in 2 pakken
    - 1788 september 21 - 1790 oktober 28, 18A
    - 1790 januari 30 - 1793 april 6, 18B
  - Aanspraak gedaan door de heer Van Citters presiderende de vergadering van Haar Hoog Mogenden [Staten-Generaal] bij gelegenheid van de kennisgeving dat Z.H. een tour ging doen tot inspectie van de troepen., 1789 mei 29; 43; 1 stuk
  - "1799". Aantekeningen van Mollerus, concept-verandering van de Unie van Utrecht door Van der Spiegel, een aanmerkingen daarop., 21; 21 stukken
- Ambteloos burger, 1795-1802, D.
  - Stukken betreffende het bijeenroepen van de eerste Nationale Vergadering, gedrukt., 1795 mei 29 - 1796 februari 26; 19; 75 stukken
  - "Differente staatsregelingen na 1795 en eenige stukken daartoe betrekkelijk", gedrukt., 1796 november 10 - 1806 juni 5; 20
- Secretaris van het Departementaal bestuur van Holland, 1802-1803, E.
  - Stukken betreffende de vaststelling van een verbod op het houden van welkomstmaaltijden en ontgroenpartijen aan de Universiteit van Leiden, en omtrent de samenstelling van de academische vierschaar., 1800 maart 24 - 1803 augustus 9; 22A; 11 stukken
  - Brochures betreffende 's-lands financiën., 1803-1804; 45; 12 stukken
- Lid van de Raad van Aziatische bezittingen en etablissementen, 1804-1806, F.
  - Publicatie van C. van der Oudermeulen "Iets dat tot voordeel der deelgenooten van de Oost-Indische Compagnie en tot nut van ieder ingezeten van dit Gemeenbest kan strekken", met bijlage, gedrukt., 1785 november 10; 8; 2 stukken
  - "Generale beschrijving der Specerij-eilanden gevolgd na de berichten der Engelschen gedurende hun verblijf aldaar en vertaald door De Bruyn van Tromp", kopie., 1802 juli 12; 23; 1 stuk
  - Rapport van de Commissie tot de Oost-Indische Zaken aan het Staatsbewind, gedrukt., 1803 augustus 31; 24; 1 stuk
  - Charter voor de Aziatische bezittingen van de Bataafse Republiek, gedrukt., 1804 september 27; 25; 1 stuk
- Minister van Binnenlandse Zaken, van Eredienst en van Buitenlandse Zaken, 1806-1810, G.
  - Stukken betreffende de organisatie en politie van 's-lands hogescholen., 1806 juli 16 - 1809 december 14; 22B; 8 stukken
  - Particuliere briefwisseling met koning Lodewijk Napoleon., 1806 juni - 1810 juni 2; 26; 269 stukken
  - Kopie-adres van het College der Grote Visserij aan de koning, met bijlagen., 1807 juni 29; 27; 4 stukken
  - Brieven van de heer Wolters van de Poll, burgemeester van Amsterdam, aan mr. J.H. Mollerus, gedeeltelijk met bijlagen., 1808 januari 28 - 1808 april 11; 46; 24 stukken
  - Kopie-briefwisseling van de ministers met de koning tijdens diens afwezigheid, met bijlagen., 1809 november 26 - 1810 maart 29; 29; 71 stukken
- Lid van het Wetgevend Lichaam, 1808-1810, H.
  - Rapport betreffende de organisatie van de rechterlijke macht en manier van procederen, gedrukt., 1808 maart 31; 28; 1 stuk
- Lid van de Conseil pour les affaires de Hollande in Parijs, 1810, I.
  - Stukken bijeengebracht door Mollerus als lid van de "Conseil pour les affaires de la Hollande"., 1810 juli 9 - 1811 februari 19; 30; 51 stukken
- Lid van het Keizerlijk Wetgevende Lichaam te Parijs, 1811-1814, J.
  - Franse wetten, staatsrapporten en decreten., 1810-1813; 31; 20 stukken
- Lid en vicepresident van de Raad van State, 1815-1829, K.
  - Reglementen voor de koloniën, met bijgevoegde "Bedenkingen wegens de nieuwe reglementen onlangs ingevoerd in de kolonie Suriname", gedrukt., 1815 januari 3 - 1815 september 14; 37; 5 stukken
  - Particulier adviezen aan koning Willem I, met bijlagen., 1818 januari 20 - 1828 juni 16; 38; 149 stukken
  - Brochures en rapporten betreffende de graanhandel, gedrukt., 1823-1825; 39; 8 stukken
  - "Memoire sur l'origine des langues flamandes et wallone", door M. Raoux, consiller d'Etat, gedrukt., 1825; 40; 1 stuk
  - Stukken betreffende de Rijnvaart., 1826-1827; 41; 18 stukken
  - Consideratiën van Prof. H.W. Tydeman te Leiden over de punten van overweging betrekkelijk het Academisch Onderwijs., 1828 juli 5; 22C; 1 stuk
  - Allianties en vredesverdragen, gedrukt., 1814 mei 30 - 1829 mei 3; 6B; 39 stukken
  - Gedrukte en geschreven stukken betreffende het verhandelde in de Staten-Generaal en de betrekkingen tussen de Staten-Generaal en de ministers., 1814-1830; 47; 74 stukken
  - Aanspraken tot opening en sluiting van de vergaderingen van de Staten-Generaal, met adressen van antwoord, gedrukt., 1815-1830; 48; 74 stukken
- Lid van de Ridderschap van Holland, 1818-1834, L.
  - Verbalen van het verhandelde bij de ridderschap van Holland, 1e t/m 23 vergadering (de 17e vergadering ontbreekt]., 1815-1833; 42; 20 stukken
  - Stukken betreffende het Nederlandse binnenlandse bestuur., 1814-1825; 32-36; 5 omslagen
    - Reglementen voor de Ridderschappen, gedrukt. 1815 februari 13 - 1816 maart 15, 32; 20 stukken
    - Instructies voor de gouverneurs, met bijbehorende memorie van de burggraaf Du Bus de Ghisignies, gedeeltelijk gedrukt. 1814 juni 23 - 1820 december 21, 33
    - Reglementen op de samenstelling van de Provinciale Staten, gedrukt. 1814 augustus 26 - 1819 maart, 34; 28 stukken
    - Reglementen op de wijze waarop het gezag en de macht door de Provinciale Staten overeenkomstig de Grondwet wordt uitgeoefend, gedrukt. 1817 februari 5 - 1817 juni 22, 35; 18 stukken
    - Reglementen van bestuur op het platteland, gedrukt. 1816-1825, 36; 23 stukken